【裁判字號】    97,中簡上,620
【裁判日期】    980430
【裁判案由】    竊盜
【裁判全文】
臺灣臺中地方法院刑事判決           97年度中簡上字第620號
上  訴  人
即  被  告  甲○○
                    國民
上列上訴人即被告因竊盜案件，不服本院臺中簡易庭中華民國97
年6月4日97年度中簡字第1797號第一審簡易判決（聲請簡易處刑
案號：97年度偵字第2755號）提起上訴，本院管轄第二審之合議
庭判決如下：
    主    文
上訴駁回。
   犯罪事實及理由
一、本案經本院合議庭審理結果，認第一審簡易判決認事用法及
    量刑均無不當，應予維持，並引用第一審判決書記載之犯罪
    事實、證據及理由（如附件）。
二、上訴人即被告甲○○（下稱被告）上訴意旨略以：被告自民
    國92年起即一直服用安眠藥、抗癲癇之藥物，如果吃藥後沒
    有睡覺，就會意識不清，本案就是在被告精神狀況不佳的情
    況下才犯錯的，希望能改判無罪等語，並提出中華民國身心
    障礙手冊（重度精障）以及衛生署臺中醫院診斷證明書（其
    上載明被告之症狀為重鬱症，復發，重度伴有精神病行為。
    ）為據。經本院審酌被告於97年11月6日、12月25日前來開
    庭時，確實有沒精神、講話較為緩慢之情形，並參酌被告確
    實領有重度精神障礙之身心障礙手冊，以及調閱被告於國軍
    臺中總醫院之病歷與用藥紀錄查詢後，發現被告所服用藥物
    之副作用包括有：嗜睡、意識不清、噁心、嘔吐、頭暈及心
    悸等現象，有該身心障礙手冊影本、國軍臺中總醫院97年11
    月24日醫中企管字第0970004993號函在卷可佐，乃於徵得被
    告之同意下，將被告送往行政院衛生署草屯療養院鑑定其精
    神狀態（連同所使用之藥物所引起之副作用部分一併請鑑定
    之）。然經該院依據對被告所為之身體檢查精神狀態、心理
    評估之方式進行鑑定，結果認：「綜合以上所述潘女（即被
    告）過去之生活史、疾病史、身體檢查、精神狀態檢查、腦
    波檢查與心理評估結果，本院認潘女的臨床診斷為憂鬱症。
    其門診使用之藥物，雖有可能抑制大腦認知功能，導致嗜睡
    、注意力減低、記憶力減退之副作用，但並非文獻常見引起
    失憶作用之藥物（如zolpidem），依潘女於鑑定之前後矛盾
    的言詞，亦難完全排除其犯行之動機，故本院認定其犯案行
    為之精神狀態，尚未達刑法第19條所謂『行為時因精神障礙
    或其他心智缺陷，致不能辨識其行為違法或欠缺依其辨識而
    行為之能力者』或『因前項之原因，致其辨識行為違法或依
    其辨識而行為之能力，顯著降低者』之情形，然潘女長期處
    於低落情緒，數次出現自殺行為，建議需持續精神科治療與
    規則追蹤。」等節，有該院98年3月11日出具之草療精字第
    1566號精神鑑定報告書在卷足佐。由該鑑定報告結果可知，
    被告之精神狀況於服用藥物後，並不會引起失憶結果，亦不
    至於因而導致精神障礙或其他心智缺陷，致不能辨識其行為
    違法或欠缺依其辨識而行為之能力，或對於該等能力有顯著
    降低辨識能力之情形。而被告之前即有在便利商店內竊盜高
    粱酒之犯行，業經本院以97年度中簡字第770號判處拘役10
    日確定，有臺灣高等法院被告前案紀錄表、本院97年度中簡
    字第770號判決可佐，顯見被告對於未經結帳即拿取他人物
    品係屬於違法行為一事當有所認知。加以被告於本案中係二
    度竊取「明星麻將三缺一」之遊戲光碟片，顯然被告對於所
    竊取之標的物有明確之認知與欲求，否則當無二度竊取具有
    相同效果之遊戲光碟片使用之可能，由此均在在顯示被告於
    竊盜時，並無不能辨識其行為係屬違法或欠缺辨識其行為違
    法之能力，或該等能力顯著降低之情形，所辯當屬事後卸責
    之詞，不足為採。是原審未依該刑法第19條之規定減輕或免
    除其刑，於法尚無違誤，是被告此處之上訴，自無理由，應
    予駁回。
三、被告經合法傳喚，無正當理由不到庭，爰不待其陳述，逕行
    判決。
四、據上論斷，應依刑事訴訟法第455條之1第1項、第3項、第
    371條、第373條、第368條，判決如主文。
中    華    民    國    98    年     4    月    30    日
                  刑事第十四庭  審判長法  官  江奇峰
                                      法  官  廖純卿
                                      法  官  林學晴
上正本證明與原本無異。
不得上訴。
                                      書記官  簡雅文
中    華    民    國    97    年    4     月    30    日


司法院資訊處製作；財團法人民間司法改革基金會備份。
